【裁判字號】    88,易,2705
【裁判日期】    900322
【裁判案由】    偽造文書
【裁判全文】
臺灣高雄地方法院刑事判決                        八十八年度易字第二七五號
    公  訴  人  臺灣高雄地方法院檢察署檢察官
    被      告  乙○○
    選任辯護人  李三賢
右列被告因偽造文書案件，經檢察官提起公訴（八十七年度偵字第二五八六三號），
本院判決如左：
    主  文
乙○○明知為不實之事項，而使公務員登載於職務上所掌之公文書，足以生損害於公
眾及他人，處拘役伍拾日，如易科罰金，以佰元折算壹日。
    事  實
一、乙○○與甲○○○係夫妻關係，因乙○○在外積欠債務，於民國八十三年八月間
    ，以其所有之高雄縣大寮鄉○○段五六二之二、五六二之九、五六三之三號土地
    及坐落五六二之二、五六三之三土地上建號五六六號（門牌號碼高雄縣大寮鄉○
    ○路十二號）之房屋一棟，向臺灣銀行設定最高限額抵押新台幣四百八十萬元，
    嗣因夫妻感情不睦，甲○○○為能夫妻合好，願借其款項，清償債務，而於八十
    六年三月十四日委由代書黃桂美經辦，將上開抵押權設定辦理塗銷登記（惟事後
    因故未辦理完成），並設定五百萬元抵押權予甲○○○，事後並將上開土地及建
    物之所有權狀交由甲○○○保管，以免乙○○又持以告貸。惟至八十七年七月二
    十七日，乙○○因懷疑甲○○○另外與其他男人有來往，且雙方有離婚之民事訴
    訟進行中，感情已破裂，乃起意取回上開土地及建物之所有權狀，其明知該土地
    及建物所有權狀在甲○○○持有中並未遺失，竟以所有權狀遺失為由，向高雄縣
    鳳山地政事務所申請補發所有權狀，致使職掌地政業務之公務員，將此不實之事
    項登登載於職務上所掌之地籍簿冊文書內，並據以補發三份土地所有權狀及一份
    建築改良物所有權狀，足以生損害於地政機關對於權利書狀管理之正確性及所有
    權狀現持有人甲○○○。
二、案經甲○○○訴由台灣高雄地方法院檢察署檢察官偵查起訴。
    理  由
一、訊之被告乙○○對於其所有之高雄縣大寮鄉○○段五六二之二、五六二之九、五
    六三之三號土地及坐落五六二之二、五六三之三土地上建號五六六號（門牌號碼
    高雄縣大寮鄉○○路十二號）之建物所有權狀於八十六年三月間交予告訴人甲○
    ○○保管，及在上開時地向高雄縣鳳山地政事務所以遺失為由申請補發上開所有
    權狀等均坦承不諱，惟矢口否認有何使公務員登載不實之犯行，辯稱其曾向告訴
    人甲○○○索取上開所有權狀，但甲○○○向其表示已遺失，其始向地政事務所
    申報遺失云云。惟查，本件業據告訴人甲○○○於偵查及審理中指稱未向被告表
    示土地及建物權狀遺失等語綦詳，且參之被告與告訴人於八十七年七月間因離婚
    事件涉訴訟，雙方關係惡劣，此為被告所自承無誤，且被告並未對告訴人甲○○
    ○清償借款並將所設定之抵押權塗銷，當不致於貿然向告訴人甲○○○要求拿回
    所有權狀，且該權狀既依雙方之約定由告訴人甲○○○保管，則被告如認遺失而
    申請補發，亦應交予告訴人甲○○○，而非自己加以持有，其所辯向告訴人甲○
    ○○索取，告訴人甲○○○告之以已遺失等語，顯係卸之詞不足採信，此外，復
    有高雄縣鳳山地政事務所八十九年七月二十七日寮字第０四一一三０號土地登記
    申請書影本、切結書影本各一份附卷可稽，罪證明確，被告犯行堪以認定。
二、核被告所為，係犯刑法第二百十四條之使公務員登載不實罪。審酌上開不動產係
    被告所有，僅因夫妻感情不睦，欲取回所有權狀一時失慮而罹刑典，所生危害尚
    屬輕微，惟事後仍狡飾犯行，犯罪後態度不佳等一切情狀，量處如主文所示之刑
    ，併諭知易科罰金之折算標準。又被告行為後，刑法第四十一條已於八十九年一
    月十日經公布修正為第四十一條第一項，並於同年月十二日生效，其規定為：「
    犯最重本刑為五年以下有期徒刑之罪，而受六個月以下有期徒刑或拘役之宣告，
    因身體、教育、職業或家庭之關係，執行顯有困難者，得以一元以上三元以下折
    算一日，易科罰金。但確因不執行所宣告之刑難收矯正之效，或難以維持法秩序
    者不在此限」，新舊法比較結果，修正後之現行刑法第四十一條第一項後段但書
    「但確因不執行所宣告之刑難收矯正之效，或難以維持法秩序者，不在此限」之
    規定，對於被告較為不利，依刑法第二條第一項但書規定，自應適用修正前刑法
    第四十一條之規定以諭知易科罰金之折算標準，併此敘明。
據上論斷，應依刑事訴訟法第二百九十九條第一項前段，刑法第二百十四條、第二條
第一項但書、修正前刑法第四十一條，罰金罰鍰提高標準條例第一條前段、第二條，
判決如主文。
中    華    民    國      九十    年      三      月      二十二        日
                                  臺灣高雄地方法院刑事庭
                    法  官    林 俊 寬
右正本證明與原本無異。
如不服本判決，應於判決送達後十日內，向本院提出上訴狀。
                                      書記官    李 文  廣
中    華    民    國      九十    年      三      月      二十二        日
附錄本判決論罪科刑之法條
刑法二百十四條
明知為不實之事項，而使公務員登載於職務上所掌之公文書，足以生損害於公眾或他
人者，處三年以下有期徒刑、拘役或五百元以下罰金。


司法院資訊處製作；財團法人民間司法改革基金會備份。
